【裁判字號】    97,易,2617
【裁判日期】    971110
【裁判案由】    偽造文書
【裁判全文】
臺灣臺北地方法院刑事判決              97年度易字第2617號
公  訴  人  臺灣臺北地方法院檢察署檢察官
被      告  丁○○
選任辯護人 顏文正律師
上列被告因偽造文書案件，經檢察官聲請以簡易判決處刑（97年
度偵字第12961號），本院認不宜以簡易判決處刑，改依通常程
序審理，判決如下：
    主  文
丁○○明知為不實之事項，而使公務員登載於職務上所掌之公文
書，足以生損害於公眾及他人，處拘役伍拾日，如易科罰金，以
新台幣壹仟元折算壹日。
    事  實
一、丁○○原係甲○○○之媳，得知其前夫王耀民（即甲○○○
    之子，兩人於民國92年8月7日離婚）於96年1月9日過世，明
    知登記在王耀民名下之坐落臺北市○○區○○段4小段273地
    號及同段同小段1175、1198建號土地建物（門牌號碼臺北市
    文山區○○路202巷5號及地下1樓）房地之所有權狀，仍由
    甲○○○保管，並未遺失，房屋亦由甲○○○出租予帛豐科
    技股份有限公司，詎丁○○因急於辦理其子女之繼承登記後
    ，與房客終止租賃契約，將房屋出售，竟基於使公務員登載
    不實之犯意，以上述地號房地所有權狀尋找未著為由，於96
    年7月16日，以乙○○、王威翔、王柔惟（係丁○○與王耀
    民之婚生子女）之代理人名義，書立切結書附於土地登記申
    請書上，向臺北市古亭地政事務所申請繼承移轉變更登記，
    使該地政事務所不知情之承辦公務員，將此不實事項登載於
    職務上所掌該所公文書「公告」及「滅失書狀清冊」上，於
    公告期間屆滿，未經第三人異議，該地政事務所並據以補發
    新土地建物所有權狀，足以生損害於王耀民之繼承人甲○○○及地政機關對於土地所有權狀核發管理之正確性。丁○○
    於取得補發之土地權狀後，即持以向上開房客要求搬離，欲
    將房屋變賣，為甲○○○查悉上情。
二、案經甲○○○訴由臺北市政府警察局文山第二分局報請臺灣
    臺北地方法院檢察署檢察官聲請簡易判決處刑，本院改依通
    常程序審理。
    理  由
壹、程序部分：
一、被告丁○○於警、偵訊之供述，非出於強暴、脅迫、利誘、
    詐欺、疲勞訊問、違法羈押或其他不正方法取得，依刑事訴
    訟法第156條第1項、第158條之2得採為證據。
二、證人甲○○○於本院具結之證據，與其分別於警、偵訊（具
    結）之供述大致相符，渠等所供自得採為證據。
三、後列非供述證據，均非違法取得之證據，且或係從事業務之
    人於業務上製作之證明文書、記錄文書，核無顯不可信情況
    ，故依同法第158條之4反面解釋、第159條之4第2款得為證
    據。
貳、實體部分：
一、訊據被告丁○○並不否認於96年7月16日，以上述房地所有
    權狀遺失為由書立切結書，持向臺北市古亭地政事務所代理
    子女申請辦理繼承登記之事實，惟矢口否認有何「使公務員
    登載不實」犯行，辯稱：伊不知權狀係在告訴人保管中，伊
    係為辦理子女繼承登記故寫切結書申請辦理，並無使公務員
    登載不實之犯意云云。經查：
（一）被告丁○○於96年7月16日以上述房地所有權狀遺失為由
      ，書立切結書申辦理乙○○、王威翔、王柔惟繼承登記乙
      節，除被告之上開陳述外，並有臺北市古亭地政事務所97
      年9月25日北市古地三字第09731453300號函附臺北市古亭
      地政事務所註銷所有權狀公告、土地登記申請書、登記清
      冊、繼承系統表、戶籍謄本、切結書等資料附卷可稽。查
      該切結書上亦有被告簽名切結，表示「立切結書人丁○○
      乙○○、王威翔、王柔惟為辦理被繼承人王耀民所有上開
      土地、建物繼承登記需要，其所有權狀因尋找無著，特立
      此書，如有虛偽不實致他人權益受損時，立切結書人願負
      賠償及法律責任。」等文字，足證被告確係於96年7月16
      日以遺失為由，向臺北市古亭地政事務所申請辦理繼承登
      記完成，而臺北市古亭地政事務所亦以此公告原房地所有
      權狀註銷，是被告有上開申請行為及公務員已登記完成之
      事實，殆可認定。
（二）被告雖辯稱不知上述房地所有權狀在告訴人保管中云云，
      惟查：訊據證人即告訴人甲○○○迭於警訊及本院準備程
      序證稱：「我兒子王耀民於96年1月9日去世，丁○○明知
      王耀民名下之臺北市○○區○○路202巷5號及地下1樓之
      所有權狀是我保管中及房子均為我全權處理，然於96 年7
      月18日丁○○向臺北市古亭區地政事務所偽稱權狀遺失，
      再重新申領所有權狀。」、「土地和房子的權狀一直都是
      我保管。房租都是我收的，簽約是王耀民去簽，房租一半
      給我用，一半給王耀民。房子80幾年起就已經開始出租，
      大部分都有出租。王耀民和被告大約79年結婚。結婚之後
      和我同住，他們住樓上。直到92年8月離婚之後被告才搬
      出去，三個孩子目前還是一直跟我同住。被告知道權狀一
      直都在我這裡。被告以前從來沒有看過權狀，我先生90年
      過世之後有辦繼承登記，權狀並沒有在王耀民那裡，所以
      被告應該知道。我兒子過世時，被告從來沒有來問我權狀
      的事情。我孫子也沒有問我權狀的事情。... 權狀我平常
      都放在家裡的衣櫥的皮箱裡面。王耀民過世後，我孫子沒
      有問我權狀的事情。」等語（參97年度他字第3484號卷第
      9 頁及本院97年9月15日準備程序筆錄第3至5頁），核與
      證人丙○○於本院審理時結證稱：「所有權狀名字是王耀
      民，一開始在79、80年時這個房子是以合建方式，那時登
      記房屋是王耀民的名字，土地是我父親王萬順的名字，直
      到90年我父親過世，我母親才在那時辦繼承方式把土地分
      割出來登記在王耀民名下，所以在90年才變成房地都是王
      耀民。我父親過世辦理繼承土地分割登記是代書辦理，權
      狀等資料是我母親提供的。以前我母親就說房子登記孩子
      名下，但是所有權狀還是交由父母保管，這是我母親在大
      家面前說的，所以所有的家人都知道這件事情。90年我父
      親過世時，被告與王耀民還是婚姻關係存續中。90年我母
      親辦理繼承登記時，被告知情，因為代書來辦的時候，被
      告還有跟代書說把土地也辦理清楚，所以她知道，辦理繼
      承好之後代書拿過來，我母親還有讓大家看，被告也有看
      到權狀，後來我母親把權狀收起來被告也有看到。這間房
      子平常出租。... 王耀民或被告從來沒有因為權狀是他們
      名字就要把權狀拿回來自己保管，我母親不識字，她有影
      印本給王耀民他們，王耀民身體不好，有時候房客需要使
      用到權狀的時候，我母親就會請被告處理，拿影印的權狀
      給房客，因為我母親不識字。」等語（參本院97年10月20
      日審判筆錄第3至5頁）相符，參以被告與王耀民婚姻關係
      存續時系爭房地已出租他人，租金是由告訴人收取，告訴
      人將租金一半分給王耀民一家使用，且王耀民父親過世時
      ，辦理繼承登記權狀亦係由告訴人提出，可知被告對上述
      房地所有權狀係在告訴人保管中之事實應知之甚明；況被
      告尚曾要求其子乙○○回告訴人家中尋找權狀，此亦經證
      人乙○○於本院審理時證述綦詳，亦可證明被告係明知權
      狀存於告訴人家中，是被告上開不知權狀在告訴人保管中
      等所辯，顯係卸責之詞，不足採信。
（三）綜上，被告應向告訴人請求返還房地所有權狀以便辦理子
      女繼承登記，然被告捨此不由，反以謊報所有權狀尋找未
      果方式處理，使承辦公務員於業務上掌管公文書為系爭房
      地所有權狀註銷之不實公告登載，自屬違法犯行。本件事
      證明確，被告犯行，堪予認定，應依法論科。
二、核被告丁○○所為，係犯刑法第214條之使公務員登載不實
    罪。爰審酌被告之犯罪動機、目的、手段，犯罪對地政機關
    不動產管理正確性及原權狀持有人之利益之影響，並參酌其
    犯後於審理時已坦承犯行之態度等一切情狀，量處如主文所
    示之刑，併諭知易科罰金之折算標準，以示警懲。
參、據上論斷，應依刑事訴訟法第299條第1項前段、第452條，
    刑法第214條、第41條第1項前段，刑法施行法第1條之1，判
    決如主文。
本案經檢察官鄧巧羚到庭執行職務。
中    華    民    國    97    年    11    月    10    日
                  刑事十二庭  法  官  曾正龍
以上正本證明與原本無異。
如不服本判決，應於判決送達後10日內，向本院提出上訴狀。
                              書記官  彭自青
中    華    民    國    97    年    11    月    11    日
附錄本案論罪科刑法條全文：
刑法第214條
明知為不實之事項，而使公務員登載於職務上所掌之公文書，足
以生損害於公眾或他人者，處3年以下有期徒刑、拘役或5百元以
下罰金。


司法院資訊處製作；財團法人民間司法改革基金會備份。
